臺灣臺中地方法院民事判決　　　　　　 96年度國簡上字第3號
上　訴　人　乙○○
被上訴人　　台中市政府
法定代理人　甲○○
訴訟代理人　丙○○
上列當事人間請求損害賠償事件，上訴人對於中華民國96年3月
30日本院臺中簡易庭95年度中國簡字第3號第一審判決提起上訴
，本院於96年7月13日言詞辯論終結，判決如下：
    主    文
上訴駁回。
第二審訴訟費用新台幣壹仟陸佰陸拾伍元由上訴人負擔。
    事實及理由
一、兩造之主張：
  (一)上訴人部分：
    1.上訴人起訴主張：上訴人於民國93年3月18日上午11時15
      分許，行經台中市○○路人行步道（下稱系爭步道）時，
      因被上訴人負責管理維護之步道路面凹凸不平，致上訴人
      跌倒，造成手腳挫傷及皮鞋受損，並因跌倒後翻跟斗而傷
      及右側肩膀，迄今右肩仍疼痛，活動力受障礙，期間曾至
      南星醫院、台中榮民總醫院及彰化醫院就診，致受有損害
      ；爰依國家賠償法第3條第1項之規定，提起本件訴訟，請
      求被上訴人負損害賠償責任，賠償醫藥費用新台幣（下同
      ）5,250元【50（掛號費）x105（次）＝5,250】、往返醫
      院就診之交通費21,000元【200x105（次）＝21,000】、
      及因傷未能工作之工作收入損失78,750元【750（1小時工
      作費300元，看診時間2小時半，故為750元）x105（次）
      ＝78,750元】，合計105,000元。並聲明：被上訴人應給
      付上訴人105, 000元
    2.於本院補充陳述稱：被上訴人為系爭步道之管理人，就其
      設置應善盡管理維護之責，然疏未注意致路面有凹凸不平
      ，致上訴人跌倒受傷，而支出龐大醫療費用，自應負賠償
      責任。且原審以目測方式認系爭步道之設置應不足以造成
      危害，尚難令人甘服等語。
  (二)被上訴人則以：上訴人並未提出其所受傷害係被上訴人對於
    公有公共設施管理欠缺所造成，及其確實受有損害之證明，
    自難認定上訴人受有損害，及其損害與被上訴人就公有公共
    設施管理欠缺間有因果關係存在，尚難認已符合國家賠償法
    第3條第1項規定之情形，本件上訴人之訴並無理由，爰拒絕
    賠償等語，資為抗辯。
  (三)本件原審對於上訴人之請求，以上訴人所舉之證據，尚不足
    以證明所主張之事實及欠缺因果關係等為由，並審酌兩造攻
    擊防禦方法，為上訴人全部敗訴判決，上訴人提起上訴，並
    聲明：1.原判決廢棄。2.被上訴人應給付上訴人105,000元
    。被上訴人則聲明駁回上訴。
二、得心證之理由：
  (一)按公有公共設施因設置或管理有欠缺，致人民生命、身體或
    財產受損害者，國家應負損害賠償責任，國家賠償法第3條
    第1項固定有明文。惟所謂公共設施之設置有欠缺，係指公
    共設施建造之初，即存有瑕疵而言；管理有欠缺者，係指公
    共設施建造後未妥善保管，怠為修護致該物發生瑕疵而言。
    又人民依上開規定請求國家賠償時，尚須人民之生命、身體
    或財產所受之損害，與公有公共設施之設置或管理之欠缺，
    具有相當因果關係，始足當之。亦即在公有公共設施因設置
    或管理有欠缺之情況下，依客觀之觀察，通常會發生損害者
    ，即為有因果關係，如必不生該等損害或通常亦不生該等損
    害者，則不具有因果關係。本件上訴人對被上訴人提起損害
    賠償訴訟，無非以被上訴人所管理維護之台中市○○路人行
    步道因路面凹凸不平，致其跌倒受傷，受有損害等為其論據
    ，並提出照片2張及醫療費用收據，以證明系爭步道地面確
    有凹凸不平情形，其並因此跌倒受傷而致受有損害等情事。
    經查，上訴人雖提出前開照片及醫療費用收據等為證，然被
    上訴人否認其受傷是因被上訴人所管理之公共設施設置不當
    所致。查依上訴人所提出之照片及醫療費用收據等，固足認
    上訴人曾受有傷害及就醫之事實，然並不足以證明上訴人所
    受傷害確係因系爭步道路面不平跌倒所肇致，亦即上開照片
    及就醫費用收據，僅足證明上訴人曾有受傷之結果，至於上
    訴人為何受傷（即受傷之原因），則不能以此證明。雖上訴
    人一再陳稱其於跌倒意外發生當時即報案，並聲請訊問證人
    肩章號1063號、2184號、2186號等三名警察人員及時任被告
    養護課之替代役男戴慶錡等人。惟上訴人所聲請訊問之該4
    名證人，既經上訴人於原審及本院均陳述證人係其報案後始
    到系爭步道現場，再由上訴人告知其受傷之地點，是該4人
    自不可能於事故發生當時即目睹事故發生經過，亦即不能經
    由訊問證人之方式證明上訴人所主張跌倒之事實之發生原因
    ，即無訊問之必要。再查，依上訴人所提出照片以觀，系爭
    步道所舖設之連鎖磚固有些微參差不平隆起情況，但依客觀
    之觀察，並依通常情況而論，此些微不平狀態，尚難認已足
    以影響往來行人徒步行走之安全；且經原審至現場勘驗結果
    ，亦發現依上訴人所指事故發生之處，其連鎖磚僅有輕微不
    平整情形，且其突起之高度，依目測結果，應不會超過0.5
    公分等情，有原審勘驗筆錄在卷足稽，是依此情形研判，自
    難認系爭步道已不具備通常應有之狀態、作用及功能，以致
    於缺乏安全性，致使往來此步道之行人，「通常」會因此發
    生跌倒或其他意外事故而受有傷害，因此，亦難認上訴人身
    體所受之傷害與被上訴人就公有公共設施之設置、管理欠缺
    間具有相當因果關係存在。而上訴人既始終未能提出其他確
    切之證據以證明其受傷之原因，係因被上訴人管理之系爭步
    道路面凹凸不平所造成，則其主張被上訴人應依國家賠償法
    第3條第1項規定負損害賠償責任，於法即難謂有據，要無可
    採。
三、綜上所述，上訴人既不能舉證證明其身體受傷係因被上訴人
    所管理系爭步道之設置不當或管理欠缺所致，且未能證明所
    受之損害與被上訴人就系爭步道之設置或管理之欠缺間存有
    相當果關係，則其依據國家賠償法第3條第1項規定，起訴請
    求被上訴人賠償損害合計105,000元，即無理由，應予駁回
    。是原審為上訴人敗訴之判決，經核並無違誤，上訴意旨指
    摘原審判決不當，求予廢棄改判，為無理由，應予駁回。
四、本件事證已臻明確，兩造其餘攻擊防禦方法與舉證，與本件
    判決結果尚無影響，爰不逐一論述，附此敘明。
五、據上論結，本件上訴為無理由，依民事訴訟法第436條之1第
    3 項、第449條第1項、第78條，判決如主文。
中　　華　　民　　國　　96　　年　　8 　　月　　3 　　日
              民事第四庭    審判長法  官  許秀芬
                                  法  官  夏一
                                  法  官　林源森
以上正本係照原本作成。
本件判決不得上訴。
中　　華　　民　　國　　96　　年　　8 　　月　　3 　　日
                                  書記官　童秉三
